【裁判字號】    89,訴,1340
【裁判日期】    891101
【裁判案由】    強盜等
【裁判全文】
臺灣板橋地方法院刑事判決                        八十九年度訴字第一三四號
    公  訴  人  臺灣板橋地方法院檢察署檢察官
    被      告  庚○○
                壬○○
    右二人共同
    選任辯護人  謝傑律師
    被      告  己○○
    右  一  人
    指定辯護人  本院公設辯護人甲○○
    被      告  丁○○
右列被告因強盜等案件，經檢察官提起公訴（八十九年度偵字第一三四七九號），本
院判決如左：
    主  文
庚○○、己○○、壬○○共同連續意圖為自己不法之所有，以強暴致使不能抗拒而取
他人之物，庚○○、己○○各處有期徒刑捌年陸月；壬○○處有期徒刑柒年貳月。扣
案玩具手槍壹枝、玩具子彈壹拾壹顆均沒收。盜匪所得之手錶壹支、皮夾壹個（內有
辛○○之身分證、營業小客車職業駕照、行車執照、機車駕照、健保卡、台北銀行金
融卡各壹張及名片等物）應發還被害人辛○○。
丁○○故買贓物，處罰金捌仟元，如易服勞役，以佰元折算壹日。
    事  實
一、庚○○、己○○、壬○○三人因缺錢花用，竟共同基於意圖為自己不法所有之犯
    意聯絡，並均基於概括之犯意，由庚○○提議強盜計程車司機之財物，並以己○○所有不具殺傷力之玩具手槍一枝及玩具子彈十一發為作案工具，在臺北縣三重
    市、新莊市、中和市及板橋市等地以攔搭計程車之方式尋找作案目標，乃先在台
    北縣三重市○○○路五六０巷底，攔搭乙○○所駕駛車號Ｄ八－０七一號營業小
    客車，由庚○○坐前座，己○○坐於司機正後方，壬○○則坐於司機右後側，嗣
    於附表編號一所示之時間，計程車行抵附表編號一所示之地點時，即由己○○持
    其所有之前開玩具手槍自後方抵住乙○○之身體，再由前座之庚○○命乙○○交
    付錢財，而共同以此強暴方法使乙○○不能抗拒，而交付如附表編號一所示之財
    物。再於同日凌晨四時許，在台北縣新莊市○○路某便利商店前，攔搭戊○○所
    駕駛車號Ｅ九－二九六號營業小客車，至附表編號二所示之時間及地點，仍以前
    開強暴方法使戊○○不能抗拒，而任令庚○○等人取走如附表編號二所示之物，
    庚○○等人得手後，由己○○取得前揭手機二支，現金則由三人朋分花用。庚○○與己○○二人，復本於同前為自己不法所有之概括犯意聯絡，先後在台北縣中
    和市○○路與新生街口，及台北縣板橋市○○路二四五巷口，分別攔搭辛○○所
    駕駛車號Ｇ七－三六二號計程車，及丙○○所駕駛車號五Ｌ－三五八號計程車，
    並均由庚○○坐前座，己○○則坐於司機正後座，嗣分別於附表編號三、四所示
    之時間，計程車分別行至附表編號三、四所示之地點時，即由己○○持前開玩具
    手槍抵住被害人之身體，再由庚○○命被害人交出財物，而以前開強暴方法，先
    後使辛○○、丙○○不能抗拒，而任令庚○○等人取走如附表編號三、四所示之
    物，庚○○與己○○二人得手後，各取得手機一支，現金則朋分花用，手錶及皮
    夾（含皮夾內如附表編號三所示之證件等物品）則丟棄於附表編號三所示地點之
    巷子內。嗣於八十九年七月十四日下午十七時許，在台北縣新莊市○○路○段某
    檳榔攤，為警查獲己○○持有戊○○所有之行動電話，始循線查知上情，並扣得
    己○○所有供犯罪所用之前開玩具手槍一支、子彈一十一顆，而所起獲如附表所
    示之行動電話四支，分別由附表所示之被害人領回，現金部分則均為庚○○等三
    人花用殆盡。
二、丁○○明知己○○強盜所得如附表編號一所示之MOTOROLA牌Ｖ3688型手機一支，
    係屬來路不明之贓物，仍於八十九年六月十一日後之某日時，在臺北縣新莊市福
    壽公園內，以遠低於市價之新台幣（下同）六千元代價（當時市價約一萬二千元
    ）向己○○購買該手機。嗣於八十九年七月十四日晚上九時許，在臺北縣福壽街
    某冰果室為警查獲。
三、案經臺北縣警察局新莊分局報請臺灣板橋地方法院檢察署檢察官偵查起訴。
    理  由
一、訊據被告庚○○、己○○、丁○○等三人對於右揭事實，除被告庚○○、己○○
    二人均辯稱：僅有恐嚇被害人交付財物，並未使被害人不能抗拒而取被害人之物
    或使之交付云云；被告丁○○辯稱：不知上開行動電話係己○○強盜得來之贓物
    云云外，餘均供認不諱。訊據被告壬○○固坦承有於附表編號一、二所示之時地
    與被告庚○○、己○○二人共同搭計程車，事後並由庚○○交付現金一千三百元
    等情．惟矢口否認有強盜犯行，辯稱：伊對於被告庚○○及己○○要強盜被害人
    等之財物一事並不知情，事後伊自庚○○處收受之款項，係庚○○為清償先前向
    伊借款所積欠之債務，並非分贓所得云云。經查：
（一）被告庚○○、己○○及壬○○三人對於右揭時地強盜被害人之財物等事實，業
      於警訊時及檢察官偵查中均供認不諱，且經檢察官隔離訊問結果，彼三人對於
      前開強盜之時間、地點及方法之陳述，經互核所供亦均大致相符，並與被害人
      乙○○、戊○○、辛○○、丙○○等四人分別於警訊時或本院調查時分別指訴
      被強盜財物之情節亦均大致相符（被害人丙○○雖於偵審中均指稱被告庚○○
      當時有持水果刀強盜云云，惟為被告庚○○等三人所一致否認，且本案亦未查
      扣其所稱水果刀之作案工具，而被害人戊○○於警訊初訊時指稱被告等係持刀
      強盜，複訊時則改稱係持槍強盜，於本院審理中則陳稱已不記得了等語，是尚
      難遽認被告庚○○於強盜被害人丙○○時，另持有水果刀一把），而被告等三
      人於檢察官偵查中亦均自承於警訊時並無刑求逼供之情事，是堪認其三人之前
      開自白與事實相符。
（二）被告壬○○於警訊時及檢察官偵查中亦均明確供承本件係由被告庚○○提議強
      盜被害人財物，伊僅參與附表編號一、二所示之犯行，事後亦僅分得現金一千
      多元等語無訛，則其事後於本院審理中翻稱：所得一千三百元係被告庚○○清
      償欠伊之借款云云，即非實在，而被告庚○○於本院調查時，雖亦附和其詞供
      稱：案發後交付被告壬○○的錢係要還債云云，惟經本院隔離訊問結果，其對
      於借錢之時間及地點與被告壬○○所供顯不符合（其稱係在晚上下班後在被告
      壬○○家借的；被告壬○○則供稱係二人在內湖或台北共同工作之上班時間及
      地點借的），且對於借錢之用途及為何不是借一千元整數，而是借一千三百元
      等情，亦均無法交待清楚，足見，其前開所供應係迴護被告壬○○之飾詞，並
      非可採。被告壬○○既經被告庚○○提議強盜，復前後二次對於被告己○○持
      玩具手槍與被告庚○○以強暴使被害人交付財物或強取被害人之財物之整個過
      程參與其中，事後並分得現金一千餘元，足見，其係以自己犯罪之意思而參與
      本件犯行，其與被告庚○○及己○○間，有犯意之聯絡及行為之分擔等情，實
      堪認定，所辯對於本件犯行並不知情云云，尚屬事後卸責之詞，並非可採。
（三）又被告庚○○等三人利用凌晨行人稀少之際，藉攔搭計程車而使司機載至暗巷
      或僻處，或三人或二人共同作案，並均由被告己○○持類似真槍之玩具手槍，
      自背後抵住被害人之身體，就侷限在計程車駕駛座之被害人而言，在凌晨路人
      稀少之際，遭受此突如其來之侵害，且侵害者不止一人，又持有槍枝之作案工
      具（自外觀觀之，顯無法分辯係真槍或假槍），就此情境而言，被害人等在案
      發當時，顯均係處於不能抗拒之情況等情，實毋庸置疑，是被告庚○○、己○○二人辯稱：彼等僅有恐嚇被害人交付財物，並未強盜被害人等云云，核均屬
      事後卸責之詞，尚非可採。
（四）此外，並有玩具手槍一支、子彈十一顆扣案及贓物認領保管單四紙附卷可參。
      而上開玩具槍一支，係仿BERETTA 廠半自動手槍製造之金屬玩具手槍，槍管內
      具阻鐵，無法發射彈丸，認不具殺傷力；子彈十一顆，實均係玩具金屬空彈殼
      等情，並有內政部警政署刑事警察局鑑驗通知書一紙在卷可稽。
（五）又被告丁○○所購買之上開手機，以當時之市價約為一萬二千左右等情，業據
      被害人乙○○於警訊時陳述明確，被告丁○○既自承其知悉被告己○○剛退伍
      並無工作云云，當知被告己○○並無資力購買上開行動電話，其持有該行動電
      話之來源即有可疑，乃被告竟仍以遠低於市價之代價（六千元）予以購得，則
      其辯稱不知係贓物云云，尚屬事後卸飾之詞，不足採信。
（六）綜上所陳，被告等四人之前開辯解，均係卸責之詞，尚無可採，本件事證明確
      ，被告等四人犯行均堪以認定。
二、按現行懲治盜匪條例，係經立法程序於四十六年六月五日修正公布施行，將原第
    八條及第十條之規定予以刪除，原第九條改為第八條，第十一條改為第九條；經
    考上開刪除原第十條「施行期間定為一年，必要時得以命令延長」有關限時法規
    定之立法本意，係為期遏止盜風，改善治安，認本條例第一條至第七條及原第九
    條均仍有施行之必要，因將本條例由限時法改為經久施行之常態性刑事特別法並
    重新調整條次，形式上雖稱修正，實質上，已具重新全部立法之性質，故本條例
    修正前，雖有數次命令延長已逾期，仍非可認為已經失效（最高法院八十九年度
    台上字第八四０號、八十八年度臺上字第三０九號刑事判決可資參照）。核被告
    庚○○、己○○、壬○○所為，均係犯懲治盜匪條例第五條第一項第一款之普通
    盜匪罪；被告丁○○所為則係犯刑法第三百四十九條第二項之故買贓物罪。又被
    告庚○○等三人所犯懲治盜匪條例第五條第一項之普通盜匪罪，為刑法強盜罪之
    特別法，基於特別法優先普通法之原則，應優先適用特別法之規定處斷，公訴人
    認被告庚○○等三人均係犯刑法第三百二十八條第一項之罪，其三人結夥犯之，
    有同法第三百二十一條第一項第四款之情形，應依同法第三百三十條之規定處斷
    等情，即有未洽，惟起訴之基本社會事實相同，爰依法變更起訴法條。又被告庚○○、己○○先後四次強盜犯行，及被告壬○○先後二次犯行，均時間緊接，犯
    罪構成要件相同，顯均係基於概括之犯意反覆為之，各應依連續犯之規定論以情
    節較重如附表編號二所示之強盜一罪並加重其刑。被告庚○○、己○○二人間就
    如附表編號三、四所示之犯行，及與壬○○三人間，就如附表編號一、二所示之
    犯行間，各有犯意之聯絡及行為之分擔，均為共同正犯。爰審酌被告庚○○、己○○及壬○○三人均年輕力盛，不思勤勉向上，僅因缺錢花用，即攔劫計程車司
    機財物，其犯罪手段惡質性重大，對社會安寧秩序所生危害甚鉅，及其所得財物
    之數量，被告壬○○參與犯行之次數、行為時未對被害人施用強暴手段，及被告
    丁○○犯罪之動機、目的，被告等四人犯罪後之態度等一切情狀，各量處如主文
    所示之刑，並就被告丁○○部分，諭知易服勞役之折算標準，以資懲儆。扣案之
    玩具手槍一枝、玩具子彈十一顆，均係被告己○○所有供犯罪所用之物，爰依法
    宣告沒收，至扣案之手銬一副，並無證據證明與本件被告等之犯行有涉，自乏沒
    收之依據。又盜匪所得財物，除手錶一支、皮夾一個（內有辛○○之身分證、營
    業小客車職業駕照、行車執照、機車駕照、健保卡、台北銀行金融卡各一張及名
    片數張等物），應發還被害人辛○○（被告庚○○等人雖均供稱上開物品均於行
    為後予以丟棄，惟並無證據證明業已滅失，仍應為發還之諭知）外，行動電話四
    支，均業經附表所示之被害人領回（有贓物領據可資佐證），而如附表所示之現
    金部分，均為被告庚○○、己○○、壬○○等三人花費殆盡，亦據被告庚○○等
    於警訊時供明無訛，均無從發還被害人，附此敘明。
三、被告庚○○、己○○及壬○○於本院調查時均供承彼等於為附表所示之犯行後，
    為防止被害人事後開車追緝彼等三人，均於強盜行為後，將被害人等之計程車鑰
    匙拔走，並隨後丟棄於巷內等情，經核與被害人丙○○、戊○○於本院調查時指
    述之情節相符，則被告庚○○、己○○及壬○○是否另涉刑法第三百零四條第一
    項之以強暴妨害人行使權利之強制罪，因與彼等所犯普通盜匪罪間，犯意各別，
    行為互殊，既未經起訴，本院自無從併予審理究；又被告庚○○、己○○及壬○○等對於被害人所有之計程車鑰匙，主觀上並無為自己不法所有之意圖，公訴人
    認被告庚○○等於附表編號二、三所示，亦強盜被害人戊○○、羅福添之鑰匙二
    支及一支等情，即有未洽。又被告己○○係於為附表編號一強盜犯行後，臨離去
    時始另以玩具手槍毆擊被害人乙○○之頭部（被害人乙○○並未陳明是否受傷，
    亦未據其就傷害部分告訴）等情，業據被害人乙○○於警訊時陳述明確，是此部
    分之強暴行為，應係包括在前述強制犯嫌之行為內，公訴意旨認係包括在強盜犯
    行中，應為強盜行為所吸收，亦有未洽，均附予敘明。
據上論斷，應依刑事訴訟法第二百九十九條第一項前段、第三百條，懲治盜匪條例第
五條第一項第一款、第八條，刑法第十一條前段、第二十八條、第五十六條、第三百
四十九條第二項、第四十二條第二項、第三十八條第一項第二款，罰金罰鍰提高標準
條例第一條前段、第二條判決如主文。
本案經檢察官李傳侯到庭執行職務。
中      華      民      國    八十九    年     十一     月      一      日
                              臺灣板橋地方法院刑事第二庭
                                  法  官  林  春  長
右正本證明與原本無異
如不服本判決應於送達後十日內向本院提出上訴狀
                                  書記官  邱  美  龍
中      華      民      國    八十九    年     十一     月      六      日
附錄本案論罪科刑法條全文：
懲治盜匪條例條例第五條第一項第一款
有左列行為之一者，處無期徒刑或七年以上有期徒刑：
一、意圖為自己或第三人不法所有，以強暴、脅迫、藥劑、催眠術或他法，致使不能
    抗拒，而取他人之物或使其交付者。
二、發掘墳墓而盜取殮物者。
三、藏匿或包庇盜匪者。
前項第一款之未遂犯罰之。
預備犯第一項第一款之罪者，處一年以下有期徒刑。
刑法第三百四十九條第二項
收受贓物者，處三年以下有期徒刑、拘役或五百元以下罰金。
搬運、寄藏、故買贓物或為牙保者，處五年以下有期徒刑、拘役或科或併科一千元以
下罰金。
因贓物變得之財物，以贓物論。
附表：
┌──┬───┬───────┬───────┬───┬────────┐
│編號│行為人│犯  罪  時  間│犯  罪  地  點│被害人│所得財物        │
├──┼───┼───────┼───────┼───┼────────┤
│一、│庚○○│八十九年六月十│臺北縣新莊五股│乙○○│一千六百元及Ｖ３│
│    │己○○│日凌晨二時許  │工業區○○○路│      │６８８型手機一支│
│    │壬○○│              │加油站旁      │      │                │
├──┼───┼───────┼───────┼───┼────────┤
│二、│庚○○│八十九年六月十│臺北縣新莊市民│戊○○│四千六百元及ＣＤ│
│    │己○○│凌晨四時四十分│樂街六十五巷口│      │９２８型手機一支│
│    │壬○○│許            │              │      │                │
├──┼───┼───────┼───────┼───┼────────┤
│三、│庚○○│八十九年六月十│臺北縣板橋市四│辛○○│一千元、手錶一支│
│    │己○○│一日凌晨三時許│川路二四五巷內│      │、ＣＤ９０型手機│
│    │      │              │              │      │一支、皮夾一個（│
│    │      │              │              │      │內有辛○○之身分│
│    │      │              │              │      │證、營業小客車職│
│    │      │              │              │      │業駕照、行車執照│
│    │      │              │              │      │、機車駕照、健保│
│    │      │              │              │      │卡、台北銀行金融│
│    │      │              │              │      │卡各壹張及名片）│
├──┼───┼───────┼───────┼───┼────────┤
│四、│庚○○│八十九年六月十│臺北縣新莊市化│丙○○│一千元、ＧＤ９０│
│    │己○○│一日凌晨四時許│成路與中原東路│      │型手機一支      │
│    │      │              │口            │      │                │
└──┴───┴───────┴───────┴───┴────────┘


司法院資訊處製作；財團法人民間司法改革基金會備份。
